【裁判字號】    99,聲,1121
【裁判日期】    990531
【裁判案由】    聲請單獨宣告沒收違禁物
【裁判全文】
臺灣臺北地方法院刑事裁定              99年度聲字第1121號
聲  請  人  臺灣臺北地方法院檢察署檢察官
被      告  周庄亮冒名甲○○.
上列聲請人因被告違反毒品危害防制條例案件（九十一年度毒偵
字第二八九七號），聲請單獨宣告沒收違禁物（九十九年度聲沒
字第一二四號），本院裁定如下：
    主  文
扣案之第二級毒品甲基安非他命壹包（不含空包裝袋，驗餘淨重
為零點柒柒零玖公克）沒收銷燬之。
    理  由
一、聲請意旨略以：本件被告周庄亮（聲請書原誤載為甲○○，
    業經檢察官聲請更正）施用毒品部分，業經觀察勒戒完畢，
    並經臺灣臺北地方法院檢察署為不起訴處分確定，於民國九
    十一年十二月三日下午四時二十分許，在臺北市中正區○○
    ○路一一號九樓之七，為警查獲持有甲基安非他命一包（淨
    重零點七八五四公克），經鑑驗結果，扣案物品確含有第二
    級毒品甲基安非他命成分，有憲兵司令部刑事鑑識中心鑑定
    書附卷足憑，核屬違禁物品，爰依法聲請單獨宣告沒收並銷
    燬之等語。
二、按持有第一級毒品、第二級毒品及專供製造或施用毒品之器
    具，係犯毒品危害防制條例第十一條之罪，故第一級毒品、
    第二級毒品及專供製造或施用毒品之器具均屬違禁物。次按
    違禁物，不問屬於犯罪行為人與否，得單獨宣告沒收；而查
    獲之第一、二級毒品及專供製造或施用第一、二級毒品之器
    具，不問屬於犯人與否，均沒收銷燬之，刑法第三十八條第
    一項第一款、第二項、第四十條第二項及毒品危害防制條例
    第十八條第一項前段分別定有明文。
三、經查：
（一）按刑事訴訟法第二百六十六條規定起訴之效力不及於檢察
      官所指被告以外之人，即所謂起訴對人之效力。而同法第
      二百六十四條第二項第一款規定起訴書應記載被告之姓名
      、性別等資料或其他足資辨別之特徵，係為確定刑罰權對
      象之用，其起訴之對象為被告其「人」，而非僅在其「姓
      名」，故如某甲冒用某乙之名於偵查中應訊，無論有無被
      羈押或交保，其特定之人應為某甲，並非被冒名之某乙，
      檢察官係對某甲實施偵查，如認其有犯罪嫌疑並對之提起
      公訴，雖誤以乙名起訴，僅姓名錯誤，其起訴所指被告之
      人（即應接受審判之人）應為某甲而非某乙，法院於審理
      時，若已查明係冒用乙之名義犯罪，即應以甲為其審判對
      象，僅逕將判決書當事人欄之姓名更正為甲，並註明其係
      冒用某乙姓名，方稱適法，最高法院九十一年度臺上字第
      二二二一號著有判決要旨可參。查，本案聲請書雖將「甲
      ○○」列為被告，惟真正行為人係周庄亮，其於九十一年
      十二月三日晚上八時五十分許為警查獲時，冒用「甲○○
      」之姓名應訊，並署押「甲○○」之姓名於警詢筆錄、偵
      查筆錄，嗣檢察官固將「甲○○」列為被告聲請本院裁定
      令被告入勒戒處所觀察、勒戒，並因被告無繼續施用之傾
      向，而為不起訴處分確定，然臺北市政府警察局萬華分局
      經依職權將案發當日查獲之人「甲○○」製作之指紋卡送
      請內政部警政署刑事警察局存檔，經內政部警政署刑事警
      察局將此一指紋卡與該局檔存指紋卡比對鑑定，周庄亮之
      內政部警政署刑事警察局檔存指紋卡與臺北市政府警察局
      萬華分局分局對案發當日查獲之人「甲○○」製作之指紋
      卡相符等情，此有臺北市政府警察局萬華分局九十二年四
      月十日北市警萬分刑字第○九二六一六一一六○○號函及
      其檢附指紋卡片、十指紋比對候補者名單顯示與確認畫面
      等件在卷可參，顯見本件被告係以「甲○○」名義冒名應
      訊。本件警局移送、檢察官偵查、不起訴處分及本院裁定
      之對象，既均係於上揭時地為警查獲後，實際受偵訊、按
      指印之真正行為人即被告周庄亮，並非「甲○○」此一姓
      名，揆諸前揭說明，聲請人所指被告之人應為甲○○，爰
      依聲請人之聲請，將聲請之被告姓名更正為周庄亮，合先
      敘明。
（二）被告於八十九年至九十一年間因施用第二級毒品甲基安非
      他命案件，經本院依臺灣臺北地方法院檢察署檢察官之聲
      請，於九十一年十二月四日以九十一年度毒聲字第二四六
      一號裁定令入勒戒處所觀察、勒戒，於同日入臺灣臺北看
      守所附設勒戒處所觀察、勒戒。嗣因認被告無繼續施用之
      傾向，經臺灣臺北地方法院檢察署檢察官於九十一年十二
      月二十六日以九十一年度毒偵字第二八九七號為不起訴處
      分確定，此有臺灣臺北地方法院檢察署檢察官不起訴處分
      書及臺灣高等法院被告前案紀錄表等件在卷可參。又臺北
      市政府警察局萬華分局員警於九十一年十二月三日下午四
      時二十分許，在臺北市中正區○○○路十一號九樓之七，
      為警查獲之甲基安非他命一包（淨重為零點七八五四公克
      ，取樣零點零一四五公克鑑析用罄，驗餘淨重為零點七七
      零九公克），經憲兵司令部刑事鑑識中心以微量電子天秤
      法、化學前處理法及氣相層析質譜分析法（ＧＣ／ＭＳ）
      鑑定結果，確含有第二級毒品甲基安非他命成分，此有憲
      兵司令部刑事鑑識中心九十九年四月二十日憲直刑鑑字第
      ○九九○○○○六九三號鑑定書一紙在卷可稽。查甲基安
      非他命係屬毒品危害防制條例第二條第二項第二款所規定
      之第二級毒品，不問屬於犯人與否，均應沒收銷燬之，故
      聲請人之聲請經核無不合，應予准許。
四、爰依刑事訴訟法第二百二十條，毒品危害防制條例第十八條
    第一項前段，刑法第四十條第二項，裁定如主文。
中    華    民    國    99    年    5    月    31     日
                臺灣臺北地方法院刑事第六庭
                    法      官  雷淑雯
以上正本證明與原本無異。
如不服本裁定，應於送達後五日內向本院提出抗告狀。
                    書  記  官  胡詩唯
中    華    民    國    99    年    5    月    31     日

司法院資訊處製作；財團法人民間司法改革基金會備份。
